臺灣高等法院刑事裁定
110年度毒抗字第1265號
抗  告  人
即  被  告  宋家恩




上列抗告人即被告因違反毒品危害防制條例案件，不服臺灣新竹
地方法院110年度毒聲字第402號，中華民國110年7月13日裁定（
聲請案號：臺灣新竹地方檢察署110年度聲觀字第347號、110年
度毒偵字第907號），提起抗告，本院裁定如下：
    主  文
抗告駁回。 
    理  由
一、原裁定意旨略以：抗告人即被告（下稱抗告人）甲○○基於施
    用第二級毒品之犯意，於民國108年11月14日夜間7時許，在
    新竹縣○○鎮○○路○段00號3樓之租屋處，以將第二級毒品甲基
    安非他命置於玻璃球內燒烤後吸食其煙霧之方式，施用甲基
    安非他命1次。嗣於108年11月15日凌晨2時許（聲請書誤載
    為下午2時許），因另案通緝為警逮捕，經警採集其尿液送
    驗，結果呈安非他命及甲基安非他命陽性反應。上揭犯罪事
    實，業據抗告人於警詢及偵查中坦承不諱，而抗告人於108
    年11月15日凌晨3時5分許在新竹縣政府警察局竹東分局下公
    館派出所親採封緘之尿液（檢體編號：Z000000000000），
    經送台灣檢驗科技股份有限公司以EIA酵素免疫分析法、GC/
    MS氣相層析/質譜儀法、LC/MS/MS液相層析串聯質譜儀檢驗
    後，呈安非他命及甲基安非他命陽性反應，此有採尿同意書
    、採尿室毒品人口到場採尿名冊（檢體編號：Z00000000000
    0）及台灣檢驗科技股份有限公司於108年12月2日出具之濫
    用藥物檢驗報告（報告編號：UU/2019/B0000000）各1份在
    卷可稽（見臺灣新竹地方檢察署109年度毒偵字第157號卷第
    5至7頁）。是依抗告人之自白，佐以上開濫用藥物檢驗報告
    ，抗告人於前開時、地施用第二級毒品甲基安非他命1次之
    犯行，堪予認定。又抗告人前於104年間雖曾因施用第二級
    毒品案件，經臺灣新竹地方檢察署檢察官以104年度毒偵字
    第591號為緩起訴處分（且嗣經臺灣新竹地方檢察署檢察官
    以105年度撤緩字第37號撤銷緩起訴處分），揆諸前揭判決
    意旨，仍應以是否曾經觀察、勒戒或強制戒治執行完畢為審
    酌要件，查抗告人前未曾經觀察、勒戒或強制戒治等情，有
    本院抗告人前案紀錄表在卷可查。綜上所述，抗告人本件施
    用毒品之犯行，因其前未曾經觀察、勒戒或強制戒治之情事
    ，揆諸前揭說明，即應依毒品危害防制條例第20條第1項之
    規定令抗告人入勒戒處所觀察、勒戒。是聲請人聲請將抗告
    人令入勒戒處所觀察、勒戒，於法並無不合，應予准許等語
    。
二、抗告意旨略以：按毒品危害防制條例就施用毒品者，僅於初
    犯及3年後再犯二種情形，有其追訴條件之限制，即須於經
    觀察、勒戒或強制戒治釋放後3年內均無施用毒品之行為，
    始能認其已遮斷毒癮，而得於3年後再犯時，再予適用初犯
    之規定，重行觀察、勒戒等程序，倘3年內已經再犯，曾被
    依法追訴處罰，縱其第3次或以上施用毒品之時間是在釋放3
    年以後，即與3年後再犯之情形有別，顯以抗告人之前案已
    經處以有期徒刑確定，抑且尚在執行中，自無3年戒斷期之
    存在，當應無再經觀察、勒戒之必要，是以，原審在抗告人
    所執行期間再令裁定觀察、勒戒時有矛盾之疑雲，難令以信
    服法律之公正、平等原則等語。
三、按本件行為後，毒品危害防制條例修正第20條第3 項「依前
    項規定為觀察、勒戒或強制戒治執行完畢釋放後，3 年後再
    犯第10條之罪者，適用前2 項之規定。」及修正第23條第2
    項「觀察、勒戒或強制戒治執行完畢釋放後，3 年內再犯第
    10條之罪者，檢察官或少年法院（地方法院少年法庭）應依
    法追訴或裁定交付審理」，均自109 年7 月15日起施行，故
    本件依同條例增訂之第35條之1 第1 款規定，應依上揭修正
    後規定處理。次按本條例第20條第3 項修正理由略謂：施用
    毒品者具「病患性犯人」特質，如觀察、勒戒或強制戒治執
    行完畢釋放後，3 年後始再有施用毒品行為，足見其有戒除
    毒癮之可能，宜再採以觀察、勒戒方式戒除其身癮及以強制
    戒治方式戒除其心癮之措施，為能放寬觀察、勒戒或強制戒
    治制度之適用時機，以協助施用者戒除毒癮等旨，而本條例
    第23條第2 項修正理由則為「配合修正條文第20條第3 項規
    定，爰修正第2 項規定」，可見該2 規定彼此間確具連動關
    係，且立法者顯然有意藉由此次修法放寬觀察、勒戒或強制
    戒治制度，當亦同時限縮對施用毒品者依法追訴處罰範圍。
    另依本條例第23條第2 項文義解釋，可知被告再犯（含3 犯
    以上）第10條之罪，如距最近1 次犯同罪經依本條例第20條
    第1 項、第2 項規定令觀察、勒戒或強制戒治執行完畢釋放
    後3 年內，固應依法追訴，惟如已逾3 年，即應再令觀察、
    勒戒，且不因其間是否另犯該罪經起訴、判刑或執行而有不
    同，方足落實此次寬厚刑事政策之變革，且不逾越本條例第
    23條第2 項有關起訴程式要件之法條文義（最高法院109 年
    度台上字第3098號判決同此結論）。
四、經查：
　㈠抗告人於警詢及偵查中坦承有於前開時、地施用甲基安非他
    命之犯行（見毒偵字第157號卷第3頁反面、第32頁反面）。
    且其於108年11月15日凌晨3時5分許在新竹縣政府警察局竹
    東分局下公館派出所親採封緘之尿液（檢體編號：Z0000000
    00000），經送台灣檢驗科技股份有限公司以EIA酵素免疫分
    析法、GC/MS氣相層析/質譜儀法、LC/MS/MS液相層析串聯質
    譜儀檢驗後，呈安非他命及甲基安非他命陽性反應，此有採
    尿同意書、採尿室毒品人口到場採尿名冊（檢體編號：Z000
    000000000）及台灣檢驗科技股份有限公司於108年12月2日
    出具之濫用藥物檢驗報告（報告編號：UU/2019/B0000000）
    各1份在卷可稽（見毒偵字第157號卷第5至7頁），足認抗告
    人上開任意性自白與事實相符，其於108年11月14日夜間7時
    許，有施用第二級毒品甲基安非他命之犯行。又抗告人前於
    104年間雖曾因施用第二級毒品案件，經臺灣新竹地方檢察
    署檢察官以104年度毒偵字第591號為緩起訴處分，嗣經臺灣
    新竹地方檢察署檢察官以105年度撤緩字第37號撤銷緩起訴
    處分，本院被告前案紀錄表附卷可稽。依上開說明，抗告人
    既未及完成戒癮治療療程，自難認有何等同觀察、勒戒、強
    制戒治執行完畢之處遇，又其未曾經觀察、勒戒或強制戒治
    ，其本件施用第二級毒品犯行，即應再令觀察、勒戒。故原
    裁定令被告入勒戒處所觀察、勒戒，並無違法或不當。
　㈡抗告人雖執前詞，提起抗告。惟抗告人於犯本案前，曾因違
    反毒品危害防制條例，經臺灣新竹地方檢察署檢察官以108
    年度毒偵字第1940號提起公訴，嗣經原審法院審理後，以10
    9年度竹東原簡字第10號判決處有期徒刑6月確定，抗告人並
    自108年11月15日起執行該案，目前正在執行中，此有本院
    被告前案紀錄表在卷為憑，足見抗告人所為本案施用第二級
    毒品之犯行，核與上開正執行中之毒品案件無涉，則縱抗告
    人因上開案件執行中，亦無礙原裁定所為本件抗告人應送勒
    戒處所觀察、勒戒之認定，稽此，前揭抗告意旨所指情節，
    自非有據可採。
五、綜上，原審以抗告人確有施用第二級毒品甲基安非他命之犯
    行，因而裁定令抗告人入勒戒處所觀察、勒戒，核其認事用
    法，並無違誤或不當。本件抗告為無理由，應予駁回。
據上論斷，應依刑事訴訟法第412條，裁定如主文。　　　　　
中　　華　　民　　國　　110 　年　　9 　　月　　8　　日 
　　　　　　        刑事第七庭  審判長法　官  孫惠琳
　　　　　　　　　　　　　　　　　　  法　官  張育彰　　
　　　　　　　　　　　　　　　　　　  法　官  王惟琪
以上正本證明與原本無異。
不得再抗告。
                                      書記官  陳怡君
中　　華　　民　　國　　110 　年　　9 　　月　　10　　日